【裁判字號】    96,交聲,1628
【裁判日期】    970111
【裁判案由】    交管條例聲異
【裁判全文】
臺灣板橋地方法院交通事件裁定        96年度交聲字第1628號
原處分機關  臺北市交通事件裁決所
異  議  人
即受處分人  甲○○
上列受處分人因違反道路交通管理處罰條例案件，不服臺北市交
通事件裁決所中華民國96年10月8 日北市裁二字第裁22-Z2C0015
98號裁決處分（舉發案號：內政部警政署國道公路警察局96年9
月7 日公警局交字第Z2C001598 號），聲明異議，本院裁定如下
：
    主  文
原處分關於駕駛執照經註銷仍駕駛小型車之處罰部分撤銷。
    理  由
一、原處分意旨略以：異議人即受處分人甲○○駕駛車號BW-898
    6 號自用小客車，於民國96年9 月7 日15時3 分許，在國道
    3 號公路北上119.3 公里處，因有「超速」及「駕駛執照經
    註銷（誤植為吊銷）仍駕駛小型車」之違規行為，經內政部
    警政署國道公路警察局執勤員警製單舉發，爰依道路交通管
    理處罰條例第33條第1 項第1 款、第21條第1 項第4 款規定
    ，各裁處罰鍰新臺幣（下同）3 千元、9 千元，其中就「超
    速」部分，並依同條例第63條第1 項第1 款（漏引第1 項第
    1 款）規定記違規點數1 點。
二、異議意旨略以：異議人從未收到監理單位通知駕照註銷之處
    分書，為此深感不服（指就原處分關於「駕駛執照經註銷仍
    駕駛小型車」之處罰部分，至於原處分關於「超速」部分，
    未據異議人聲明不服）。
三、按職業汽車駕駛人之駕駛執照，應自發照之日起，每滿3 年
    審驗1 次，並於審驗日期前後1 個月內向公路監理機關申請
    審驗，經審驗不合格者，扣繳其駕駛執照，俟審驗合格後發
    還之；職業汽車駕駛人，不依規定期限，參加駕駛執照審驗
    者，處3 百元以上6 百元以下罰鍰，逾期1 年以上者，逕行
    註銷其駕駛執照；汽車駕駛人，駕駛執照業經吊銷、註銷仍
    駕駛小型車或機器腳踏車者，處6 千元以上1 萬2 千元以下
    罰鍰，並當場禁止其駕駛，道路交通安全規則第54條、道路
    交通管理處罰條例第26條第1 項、第21條第1 項第4 款固分
    別定有明文。惟按主管機關依道路交通管理處罰條例第26條
    第1 項規定註銷職業汽車駕駛人之駕駛執照之處分書，係屬
    書面之行政處分，依行政程序法第110 條第1 項前段規定，
    應自送達相對人及已知之利害關係人起，依送達之內容對其
    發生效力。又處理違反道路交通管理事件，有關文書送達之
    程序，依行政程序法之規定，違反道路交通管理事件統一裁
    罰基準及處理細則第5 條亦規定明確。準此，主管機關以汽
    車駕駛人之駕駛執照業經吊銷、註銷仍駕駛而予以裁罰者，
    其前提要件，必須吊銷、註銷處分書已依行政程序法之規定
    完成合法送達。
四、本件異議人即受處分人甲○○原係持用職業小型車駕駛執照
    ，因不依規定期限於94年12月28日參加駕駛執照審驗，逾期
    1 年以上，業經臺北市政府交通局於96年1 月5 日以北市（
    交）監駕註字第20-d-00000000000號註銷該駕駛執照等情，
    為異議人所不爭執，且有上開汽車駕駛執照註銷處分書影本
    1 紙附卷可稽，此部分事實固甚明確。惟依臺北市監理處96
    年10月1 日北市監二字第09665158200 號函所示：「經查本
    處列管駕駛人資料，甲○○君職業小型車駕駛執照已逾審驗
    期限1 年，本府交通局業以96年1 月5 日北市（交）監駕註
    字第20-d-00000000000號汽車駕駛執照註銷處分書逕行註銷
    在案，且依行政程序法第78條第1 項第1 款規定於96年2 月
    16日以北市交監字第09660114301 號函公示送達其汽車駕駛
    執照註銷處分書」等語，並參酌上揭臺北市政府交通局公示
    送達公告、96年2 月16日北市交監字第09660114300 號函、
    95年10月至12月1 職業駕照逾審逾齡註銷名冊等影本，可知
    主管機關係認異議人當時應為送達之處所不明，而以公示送
    達方法對異議人送達上開汽車駕駛執照註銷處分書。查異議
    人之戶籍原設在臺北市○○路15號3 樓，嗣於96年8 月26日
    始遷移至現住地即臺北縣永和市○○路○ 段98號7 樓，此有
    全戶戶籍資料查詢結果單1 紙在卷可憑，而主管機關於96年
    1 月間係將上開汽車駕駛執照註銷處分書郵寄異議人之當時
    戶籍址即臺北市○○路15號3 樓，因「招領逾期」退回，亦
    有信封影本1 紙所蓋之郵局章戮可稽。是上開處分書經付郵
    送達嗣遭退回，係因「招領逾期」，而非「遷移不明」或「
    查無此人」等原因，則異議人當時究竟有無變更其送達處所
    ？或仍居住該處僅怠於前往領取郵件而已？顯有不明，尚難
    遽認異議人當時確有應為送達處所不明之情形，洵與行政程
    序法第78條所定之公示送達要件有所未合。又郵政機關當時
    送達上開處分書，倘已踐行行政程序法第74條所定寄存送達
    要件，仍生合法送達之效力，惟此部分未經原處分機關依其
    職權調查認定，本院尚無從審酌。從而，本件主管機關註銷
    異議人駕駛執照之行政處分是否已依行政程序法之規定完成
    合法送達而生效力，仍有疑義，原處分機關於澄清此疑義前
    ，逕以異議人有「駕駛執照經註銷（誤植為吊銷）仍駕駛小
    型車」之違規行為予以裁罰，難認於法相合。異議人以上揭
    情詞，對於原處分機關就「駕駛執照經註銷仍駕駛小型車」
    之處罰部分聲明異議，非無理由，應由本院將該部分撤銷之
    ，並發回原處分機關，於調查釐清上開送達疑義後，另為適
    當之處分，以資適法。
五、依道路交通案件處理辦法第20條，裁定如主文。
中    華    民    國    97    年    1     月    11    日
                  交通法庭  法  官  朱嘉川
以上正本證明與原本無異。
如不服本裁定應於送達後5 日內向本院提出抗告狀。
                            書記官  陳聖儒
中    華    民    國    97    年    1     月    14    日


司法院資訊處製作；財團法人民間司法改革基金會備份。
